最　高　行　政　法　院　裁　定　　　　　　　　　　九十一年度裁字第九四五號
　　抗　告　人　新品瓦斯安全設備股份有限公司
　　代　表　人　乙○○
　　訴訟代理人　甲○○
右抗告人因與相對人行政院公平交易委員會間公平交易法事件，對於中華民國九十年
七月十一日臺北高等行政法院八十九年度訴字第九四六號裁定提起抗告，本院裁定如
左︰
    主  文
抗告駁回。
抗告訴訟費用由抗告人負擔。
　　理  由
一、本件原裁定以：按「確認行政處分無效之訴訟，須已向原處分機關請求確認其無
    效未被允許，或經請求後於三十日內不為確答者，始得提起之。」行政訴訟法第
    六條第二項定有明文。本件抗告人對相對人所為八十四公處字○○六號及八十四
    公處字○七六號行政處分，提起確認該二行政處分無效之行政訴訟，經查抗告人
    於起訴前係向相對人請求「撤銷」該二行政處分，為相對人拒絕外，並未向相對
    人請求確認其為「無效」而未被允許，則其提起本件確認行政處分無效之訴訟，
    依首開法條之規定即屬不合法。次按「原告之訴，訴訟標的為確定判決或和解之
    效力所及者，行政法院應以裁定駁回之。」行政訴訟法第一百零七條第一項第九
    款亦定有明文。本件抗告人不服相對人所為八十四公處字○○六號及八十四公處
    字○七六號行政處分，前曾分別對之提起訴願、再訴願及行政訴訟，並經行政法
    院（現改制為最高行政法院）以八十五年度判字第二八一四號及八十六年度判字
    第八二○號判決駁回抗告人之訴而確定，該二判決，即有確認相對人所為八十四
    公處字○○六號及八十四公處字○七六號行政處分合法性之確定力，抗告人除有
    法定之再審事由，對該二判決聲請再審外，依上開法條之規定，不得對之另提起
    確認行政處分為無效之訴訟。因認抗告人提起本件確認行政處分無效之訴，依行
    政訴訟法第一百零七條第一項第九款、第十款難謂合法，其請求撤銷臺灣臺中地
    方法院八七民執罰九字第一六四七號強制執行程序，亦已失所附麗，而一併予以
    駁回。
二、抗告意旨略以：按八十九年七月一日修正前之行政訴訟法並無提起確認之訴之要
    件應向原處分機關請求確認其無效未被允許，或經請求後於三十日內不為確答者
    之規定，本件抗告人於八十五年十一月九日向相對人為請求撤銷之意思表示，係
    於該法公告修正及實施前，依法律從新從輕利於當事人之原則，上開規定自不適
    用於抗告人。又依九十年一月一日公告實施之行政程序法第一百十條第四項之規
    定，無效之行政處分自始不生效力，同法第一百十一條第一項第七款亦規定具有
    重大明顯之瑕疵者為無效之行政處分，本件抗告人不服原處分提起行政訴訟，相
    對人竟擅自取捨隱匿應送行政法院之卷證，致使行政法院受其蒙蔽駁回抗告人之
    訴，準此，原處分即有明顯重大之瑕疵，其行政處分自始不生效力。原審未就法
    律從新從輕利於當事人之原則而為審酌，裁定駁回抗告人之訴，於法不合，請予
    廢棄等語。
三、查抗告人係於八十九年七月二十七日提起本件確認之訴，時行政訴訟法業已修正
    公布並施行，抗告人起訴是否合法自應依修正後法律之規定，此乃程序從新之原
    則。至所謂從新從輕主義，係關於實體法之適用，且以實體法有明文規定者為限
    。本件抗告人既僅向相對人請求撤銷上開二行政處分，而未曾向相對人請求確認
    行政處分無效不被允許，原裁定以其提起本件確認行政處分無效之訴訟為不合法
    ，揆諸首揭行政訴訟法第六條第二項規定，洵無違誤。其抗告為無理由，應予駁
    回。
四、依行政訴訟法第二百七十二條、第一百零四條、民事訴訟法第四百九十二條第一
    項、第九十五條、第七十八條，裁定如主文。
中　　華　　民　　國　　九十一　　　年　　　九　　　　月　　　十二　　　日
                    最 高 行 政 法 院  第 五 庭
                                審 判 長 法  官　　　徐　樹　海
                                         法  官      黃  璽  君
                                         法  官　　　鄭　淑　貞
                                         法  官　　　林　家　惠
                                         法  官　　　林　茂　權
右  正  本  證  明  與  原  本  無  異
　　　　　　　　　　　　　　　　　　　　 法院書記官　阮  桂  芬
中　　華　　民　　國　　九十一　　　年　　　九　　　　月　　　十二　　　日
